臺灣桃園地方法院刑事判決　　　　　　　　　　　　　九十年度訴字第二一三九號
　　公　訴　人　臺灣桃園地方法院檢察署檢察官
　　被　　　告　甲○○
右列被告因偽造文書案件，經檢察官提起公訴（九十年度偵字第一四七七０號），本
院判決如左：
    主      文
甲○○連續行使偽造私文書，足以生損害於公眾及他人，累犯，處有期徒刑肆月，如
易科罰金以佰元折算壹日。
內政部警政署國道公路警察局公警局交字第Ｚ00000000號舉發違反道路交通
管理事件通知單共四聯上偽造之「乙○○」簽名各壹枚共肆枚、桃園縣警察局（八九
）桃警局交字第Ｄ九Ａ二一九八八七號舉發違反道路交通管理事件通知單「移送聯」
、「迴覆聯」及「存根聯」上偽造之「乙○○」簽名各壹枚共枚均沒收。
    事    實
一、甲○○曾因過失傷害案件，於民國八十七年七月二日經本院判處有期徒刑四月，
    嗣經台灣高等法院於同年十二月一日駁回上訴確定，八十八年三月四日易科罰金
    執行完畢。再因竊盜、妨害自由等案件，於八十八年五月二十七日經台灣板橋地
    方法院判處有期徒刑一年、三月，應執行有期徒刑一年二月，八十九年九月十六
    日縮刑執行完畢。尚不知悔改，復基於概括犯意，首於八十九年十月十日上午九
    時許，其無照駕駛ＬＤ－０六三八號自小客車，行經國道一號公路南向四九公里
    處為警攔檢，詎為規避無照駕車之重罰，竟虛報「乙○○」之年籍資料供員警填
    載於內政部警政署國道公路警察局公警局交字第Ｚ00000000號舉發違反
    道路交通管理事件通知單，隨後，復在上開通知單之首聯即「通知聯」上偽簽「
    乙○○」之簽名，並因複寫之故致亦同時偽簽「張謝文」之簽名於同份通知單之
    第二聯即「移送聯」之「收受通知聯者簽章」欄內及第三聯「迴覆聯」、最末聯
    「存根聯」上，利用此法在該份通知單「移送聯」之「收受通知聯者簽章」欄，
    偽造「乙○○」名義製作之該部分具有收據性質之私文書，事成，再提出交還員
    警而行使之，表示「乙○○」已收到該通知單之「通知聯」。次於同年月十九日
    下午一時四十分許，其騎駛ＩＣＦ－八三五號機車途經桃園縣平鎮市○○路，復
    因交通違規為警攔檢，亦再度虛報「乙○○」之年籍資料供員警填載於桃園縣警
    察局（八九）桃警局交字第Ｄ九Ａ二一九八八七號舉發違反道路交通管理事件通
    知單，其後，即在上開通知單之第二聯「移送聯」之「收受通知聯者簽章」欄內
    偽簽「乙○○」之簽名，偽造「乙○○」名義製作之該部分具有收據性質之私文
    書，且因複寫致同時偽簽「乙○○」之簽名於同份通知單之第三聯「迴覆聯」及
    最末聯「存根聯」上，事成，再提出交還員警而行使之，表示「乙○○」已收到
    該通知單之「通知聯」。此二次均足以生損害於乙○○本人及道路交通管理主管
    機關對於道路交通違規事件管理、裁罰之正確性。迨乙○○接獲裁決書經向交通
    部公路局新竹區監理所苗栗監理站申訴謂其未有國道一號公路上之該次違規情事
    ，警方始循線查悉上情。
二、案經內政部警政署國道公路警察局第一警察隊移送台灣桃園地方法院檢察署檢察
    官偵查起訴。
    理      由
一、訊據被告甲○○，坦承右揭二件交通違規事件，其均虛報「乙○○」之年籍資料
    供取締之員警填載舉發違反道路交通管理事件通知單，且在通知單上皆簽寫「乙
    ○○」之簽名等情不諱，並有內政部警政署國道公路警察局公警局交字第Ｚ00
    000000號舉發違反道路交通管理事件通知單之「移送聯」、「迴覆聯」正
    本各一份、桃園縣警察局（八九）桃警局交字第Ｄ九Ａ二一九八八七號舉發違反
    道路交通管理事件通知單「移送聯」影本一份在卷可憑，抑且，該二件交通違規
    之行為人均非乙○○本人，舉發通知單上之簽名亦非乙○○本人親簽等情，亦據
    證人乙○○於本院調查及審理時述明。至被告雖辯稱乙○○曾同意其如斯為之云
    云，此不唯經乙○○堅詞否認，再參諸被告於本院審理時稱：我曾經跟乙○○提
    過說我沒有駕照，萬一被警察臨檢時，能不能報你的名字，他只回答我「哦、哦
    、哦」，並沒有明確的說可以等語，顯見乙○○要無同意之意思，由此可見被告
    所辯委非事實，無足採信，再者，此種僅回稱「哦、哦、哦」之敷衍態度，純係
    在婉轉表達拒絕之意，任人聞言之際均即可輕易洞澈詳悉，被告又何獨不然？是
    以被告復辯稱「所以我就認為可以了」云云，亦有悖於常情，核屬卸責之虛詞，
    殊非可採。次查，警製之舉發違反道路交通管理事件通知單為一式四聯，依序各
    為「通知聯」、「移送聯」、「迴覆聯」及「存根聯」，又第一聯即「通知聯」
    係交付違規人收執，其上並無可供簽名之欄位，至充為收據者則係第二聯「移送
    聯」上之「收受通知聯者簽章」欄，職是，原則上，違規人應且僅逕於第二聯「
    移送聯」之該欄內簽名即可表彰收悉「通知聯」之意，惟因舉發通知單之紙張具
    有複寫功能，因之，違規人於第二聯「移送聯」簽名時自會同時複寫至第三聯「
    迴覆聯」及最末聯「存根聯」，佐此情，固堪認被告係在桃園縣警察局（八九）
    桃警局交字第Ｄ九Ａ二一九八八七號舉發違反道路交通管理事件通知單「移送聯
    」上之「收受通知聯者簽章」欄內偽簽「乙○○」簽名之際，因複寫之故致亦同
    時偽簽「乙○○」之簽名於同份通知單之「迴覆聯」、「存根聯」上各等情，第
    查，依卷存內政部警政署國道公路警察局公警局交字第Ｚ00000000號舉
    發違反道路交通管理事件通知單「移送聯」觀之，其中「收受通知聯者簽章」欄
    內「乙○○」之簽名亦係複寫，據此可見被告係逕於首聯「通知聯」上覓處簽名
    並再複寫至其後三聯，準此，被告係在該份通知單之四聯上均有偽簽「乙○○」
    簽名之事實，亦可認定。又查，被告因違規遭警取締時，既虛報乙○○之年籍資
    料並在通知單「移送聯」上具有收據性質之「收受通知聯者簽章」欄內偽簽「乙
    ○○」簽名，偽造「乙○○」名義製作之該紙私文書，事成，再持之交還取締員
    警而行使之，表示違規人已確實收受該份通知單之「通知聯」，將使交通管理主
    管機關誤認係乙○○違規而對之裁罰，自屬足生損害於道路交通管理主管機關對
    於道路交通違規事件管理、裁罰之正確性及乙○○本人。綜述，本件事證明確，
    被告犯行洵堪認定，應依法論科。
二、查違規通知單「移送聯」上之「收受通知聯者簽章」欄具有收據性質，屬私文書
    ，被告甲○○在該欄內偽簽「乙○○」之簽名，偽以「乙○○」名義製作該紙文
    書，復提出交還取締之警員藉以向之表示「乙○○」已收到該份通知單之「通知
    聯」，顯然已本於該文書之內容有所主張，自屬達於行使之階段，並足生損害於
    乙○○之權益及道路交通違規事件管理、裁罰之正確性，故核被告所為，係犯刑
    法第二百十六條、第二百十條之行使偽造私文書罪。至其以一行為同時在同份通
    知單之三聯或四聯上各偽造「乙○○」之簽名一枚，係其偽造私文書之部分行為
    ，而偽造私文書之低度行為則應為行使之高度行為所吸收，不另論罪。其先後有
    二次犯行，時間緊接，構成要件相同，顯係基於概括犯意反覆為之，應依連續犯
    規定以一罪論，並依法加重其刑。又被告前揭犯行中，公訴人僅就被告在內政部
    警政署國道公路警察局公警局交字第Ｚ00000000號舉發違反道路交通管
    理事件通知單之「迴覆聯」中偽簽「乙○○」姓名之該部分起訴，惟其餘犯行與
    公訴人已起訴且經本院論罪之部分，或有高、低度行為之吸收關係，或有連續犯
    裁判上一罪之關係，自為起訴效力所及，本院得併予審判。再查，被告曾有如事
    實欄所載之犯罪科刑執行情形，有台灣高等法院被告全國前案紀錄表、法務部在
    監在押資料表各一份在卷可參。其受有期徒刑執行完畢後，於五年內再犯有期徒
    刑以上之本罪，為累犯，應依法加重其刑，並應依法遞加重之。爰審酌被告犯罪
    之動機、目的、手段、所生危害及犯罪後態度等一切情狀，量處如主文所示之刑
    。末按，刑法所定得易科罰金之要件，業於被告行為後修正，並於九十年一月十
    日經總統公布，同年月十二日起施行。修正後刑法第四十一條第一項前段規定犯
    最重本刑為五年以下有期徒刑以下之刑之罪，而受六個以下有期徒刑或拘役之宣
    告者，即得易科罰金，較諸修正前刑法第四十一條所定僅犯最重本刑為三年以下
    有期徒刑以下之刑之罪始得易科罰金之規定有利於被告，職是，依刑法第二條第
    一項前段之規定，自應適裁判時之法律，因之，爰依修正後刑法第四十一條第一
    項前段規定，併諭知易科罰金之折算標準。
三、內政部警政署國道公路警察局公警局交字第Ｚ00000000號舉發違反道路
    交通管理事件通知單共四聯上偽造之「乙○○」簽名各一枚共四枚、桃園縣警察
    局（八九）桃警局交字第Ｄ九Ａ二一九八八七號舉發違反道路交通管理事件通知
    單「移送聯」、「迴覆聯」及「存根聯」上偽造之「乙○○」簽名各一枚共三枚
    ，均應依刑法第二百十九條規定，宣告沒收。
據上論斷，應依刑事訴訟法第二百九十九條第一項前段，刑法第二條第一項前段、第
五十六條、第二百十六條、第二百十條、第四十七條、第二百十九條、修正後刑法第
四十一條第一項前段，罰金罰鍰提高標準條例第二條，判決如主文。
本案經檢察官張啟聰到庭執行職務。
中      華      民      國    九十一    年      十      月    二十二    日
                              臺灣桃園地方法院刑事第三庭
                                  法  官  蔡榮澤
右正本證明與原本無異。
如不服本判決，應於判決送達後十日內向本院提出上訴狀( 應附繕本 )。
                                  書記官  何慧娟
中      華      民      國    九十一    年      十      月    二十四    日
附錄本件論罪科刑法條全文：
刑法第二百十條
偽造、變造私文書，足以生損害於公眾或他人者，處五年以下有期徒刑。
刑法第二百十六條
行使第二百十條至第二百十五條之文書者，依偽造、變造文書或登載不實事項或使登
載不實事項之規定處斷。
